【裁判字號】    94,易,2458
【裁判日期】    950314
【裁判案由】    妨害自由
【裁判全文】
臺灣臺中地方法院刑事判決              94年度易字第2458號
公  訴  人  臺灣臺中地方法院檢察署檢察官
被      告  乙○○
選任辯護人  蕭文濱律師
上列被告因妨害自由案件，經檢察官提起公訴（94年度偵字第
10523號），本院判決如下：
    主    文
乙○○以加害身體之事，恐嚇他人致生危害於安全，處拘役伍拾
日，如易科罰金，以佰元折算壹日。緩刑貳年。
    犯罪事實
一、乙○○與丙○間因有補習班經營之債務糾紛，乙○○於民國
    九十四年五月二十七日十一時四十五分許，至丙○位於臺中
    市○○區○○街三一巷一弄十八號之住處，欲返還新臺幣四
    十萬元之本票一紙，適丙○不在前開住處，乙○○欲進入上
    開住處轉請丙○之父陳明祁代為收受上開本票，為丙○所僱
    用之越南籍看護工LE,THI-HUNG（下稱丁○○）阻擋，乙○
    ○再要求丁○○簽收上開本票，復為丁○○所拒絕，此時乙
    ○○仍欲進入前開住處內，丁○○旋即鎖上前開住處紗門不
    讓乙○○進入，乙○○一方面仍執意欲進入前開住處內，並
    大聲要求丁○○開門，丁○○見狀即向乙○○表明如仍再大
    聲欲進入前開住處內將報警處理，並先撥打電話予丙○之表
    姐請其報警處理，乙○○在丁○○撥打電話之際，旋即同時
    以加害身體之事，向丁○○大聲出言恫嚇稱：「你不給我開
    門，給我小心，我明天還要來。」等語，致丁○○心生畏懼
    並再予報警，嗣經警到場處理時乙○○業已離去，始查悉上
    情。
二、案經丁○○訴由臺中市警察局第四分局報請臺灣臺中地方法
    院檢察署檢察官偵查起訴。
    理    由
一、訊據被告乙○○固不否認因其與丙○間之補習班經營債務糾
    紛，於前揭時間，至前開住處轉請丙○之父陳明祁代為收受
    上開本票，丁○○拒絕後，則要求丁○○簽收上開本票，復
    為丁○○所拒絕，丁○○並鎖上前開住處紗門不讓其進入等
    情，惟矢口否認其有恐嚇之不法犯行，辯稱：我並無向丁○
    ○說：「你不給我開門，給我小心，我明天還要來。」等語
    ，我是拜託丁○○讓我進去與丙○之父陳明祁談話，但丁○
    ○不讓我進去，還把門關起來，我只是輕拉紗門，丁○○說
    我不走就要報警，之後丁○○打電話時我就離開了等語。被
    告辯護人則為其辯護稱：本案係因被告與丙○之民事債務糾
    紛所引起，丁○○向警提出本案不實之告訴，衡情係配合其
    雇主丙○達到以刑逼民之目的，丁○○於檢察官訊問時所為
    證述與事實不符，屬審判外之陳述，無證據能力；退一步言
    ，縱認被告有說「你不給我開門，給我小心，我明天還要來
    。」等語，惟丁○○為外國人，是否能理解被告所言而心生
    畏懼，尚有可疑，且細究該句語意，倘丁○○不開門，其效
    果僅係被告明日還要再來，衡情尚未該當以不法手段施危害
    丁○○身體，並使丁○○產生畏怖心之程度等語。經查：
  (一)被告因其與丙○間之補習班經營債務糾紛，於前揭時間，至
    前開住處轉請丙○之父陳明祁代為收受上開本票，丁○○拒
    絕後，則要求丁○○簽收上開本票，復為丁○○所拒絕，丁
    ○○並鎖上前開住處紗門不讓被告進入等情，業據被告自陳
    在卷。且證人丁○○除於檢察官訊問時明確結證：被告想要
    跟我進入前開住處，我不讓被告進入，我趕緊把紗門鎖起來
    ，被告就敲打該紗門，並大聲叫罵，被告說：你不開門，給
    我小心，我明天還要來等語外（見偵查卷二八頁）。證人丁
    ○○於本院審理時並進一步結證：我進入紗門之後有反鎖，
    被告有要進入，但我不讓被告進入；我把紗門鎖起來被告就
    用力拉紗門；被告在紗門外面大聲，我向被告說再大聲我就
    報警，被告的聲音很大聲；我向被告說再罵我，我就報警，
    我打電話給丙○的表姐時，被告有講給我小心，我明天還要
    來這樣的話；被告是說「你不給我開門，給我小心，我明天
    還要來」，被告講的聲音很大聲，所以我會害怕；我打電話
    給丙○的表姐，丙○表姐有說要報警，可是警察還沒有來，
    所以我再打一次電話報警等語明確（見本院卷五三、五五至
    五八頁），且就其於警詢時所言即：被告叫我開門並說不開
    門，以後要小心一點，被告明天還會再來，使我非常的害怕
    ，我也不敢開門，怕遭被告打等語，於本院審理時具結確認
    無訛（見本院卷五七頁、警卷七頁）。此外，並有丙○前開
    住處之相片四幀（見偵查卷二三、二四頁）附卷可按。足認
    證人丁○○於檢察官訊問時結證內容，與其嗣於本院審理時
    結證即：被告對其為前揭恐嚇言詞而致其心生畏懼之情節，
    二者互核並無不同。
  (二)又證人丁○○自九十一年七月二十五日起來臺灣迄今，有外
    僑居留證在卷可按（見警卷十四頁），且證人丁○○在臺灣
    三年餘之期間和雇主及我國人民均是講中文等情，亦據其於
    本院審理時結證在卷（見本院卷五八頁），再參諸證人丁○
    ○於本院審理時不須通譯即能作證應訊，此觀審判筆錄即明
    。綜核上情，本案案發時證人丁○○自無不解中文，進而誤
    會或曲解被告前揭恐嚇言詞之可能，足堪認定。
  (三)另本案起訴後，被告與丙○就其等二人之補習班經營民事債
    務糾紛問題達成訴訟上和解後，丙○、丁○○旋即以刑事撤
    回告訴狀、刑事撤回起訴聲請狀，具狀陳稱：本案因告訴人
    丁○○為外國人，不甚了解被告所言之中文內容，惟因被告
    當時音量較大，致生誤會等語，甚且丙○再以保證書向被告
    保證本案於本院審理時，丁○○出庭不會違背上開刑事撤回
    告訴狀之內容為相反陳述等情，有上開刑事撤回告訴狀、刑
    事撤回起訴聲請狀影本、保證書影本及和解筆錄影本各一件
    在卷可按（見本院卷十三、三四、四十頁）。則倘丁○○向
    警提出本案告訴時，果真僅係配合其雇主丙○達到以刑逼民
    之目的，而於檢察官訊問時為不實之陳述，丁○○嗣於本院
    審理時之前開結證內容，實無再與其先前於檢察官訊問時結
    證之內容即：其遭被告前揭恐嚇言詞並致其心生畏懼之情節
    相當一致之可能。實則，證人丁○○僅係自國外來臺受僱於
    丙○之看護工，並非與被告發生上開補習班經營債務糾紛之
    利害關係人，於此情形，丁○○以證人身分於檢察官訊問乃
    至於本院審理時具結後所為之證述，實無甘冒偽證處罰之風
    險，而故為攀誣構陷被告之理，甚為明確。由此益見證人丁
    ○○於檢察官訊問時所結證不利被告之證言，至堪憑採。而
    按被告以外之人於偵查中向檢察官所為之陳述，除顯有不可
    信之情況者外，得為證據，刑事訴訟法第一百五十九條之一
    第二項定有明文。依前開說明，證人丁○○於檢察官訊問時
    之前開證言，既經具結，且與本院審理時前揭不利被告之結
    證情節互為相符，顯無不可信之情況，自有證據能力。是被
    告辯護人以丁○○係配合其雇主丙○而向警提出本案不實之
    告訴，且證人丁○○於偵查中之證述無證據能力等語置辯，
    委無可採。
  (四)再者，觀諸本案案發後被告致陳明祁之存證信函第二點明確
    載明：被告對於案發時，在陳明祁前揭住處門口，言談太大
    聲以致影響陳明祁的休息，而表示歉意等語之意旨，有溪湖
    湖西郵局九十四年五月三十日存證信函第一一七號一紙在卷
    可按（見偵查卷三七頁）。足見證人丁○○於拒絕簽收上開
    本票起迄被告對其為前揭恐嚇言詞止，被告對證人丁○○所
    為言詞音量確係甚大，核與證人丁○○前揭證言相符，再參
    以前述丁○○鎖上前開住處紗門不讓乙○○進入後，乙○○
    仍執意欲進入前開住處內等情以觀，顯見被告對丁○○為前
    揭恐嚇言詞前之期間中，被告之言詞舉止（即音量甚大、經
    丁○○拒絕仍執意欲進入前開住處內）對丁○○之意思自由
    已產生相當之抑制並加諸相當之心理壓力。則被告對丁○○
    為前揭恐嚇言詞時，顯係基於以加害身體之事而出言恐嚇丁
    ○○，堪以認定。且丁○○在上開意思自由受相當之抑制並
    產生相當之心理壓力之情狀下，被告進一步對其為前揭恐嚇
    言詞時，丁○○前揭證述：其因被告音量甚大並擔心會遭被
    告打，而達心生畏懼之程度，自無違於常情，亦堪憑採。
  (五)丁○○於拒絕簽收上開本票起迄被告對其為前揭恐嚇言詞止
    ，被告對證人丁○○所為言詞音量確係甚大，已如前述。從
    而，案發當時陪同被告至前開住處之證人許世權於檢察官訊
    問時證稱：被告與丁○○在紗門處並無爭執；我沒有聽到爭
    吵聲等語（見偵查卷二七至二九頁），顯與事實不符，自無
    從為有利被告之認定。
  (六)綜上所述，被告所辯顯係事後卸責之詞，不足採信。本案事
    證明確，被告前揭犯行，至堪認定，應依法論科。
二、核被告所為，係犯刑法第三百零五條之以加害身體之事，恐
    嚇他人致生危害於安全罪。爰審酌被告因與被害人丁○○雇
    主丙○間之債務糾紛，被害人拒絕其請求，竟未經深思即出
    言恐嚇被害人，行為自屬不當，且被告犯後仍否認犯行、態
    度不佳，殊值非難，惟兼衡及被告事後業與被害人丁○○達
    成和解，丁○○亦願意原諒被告，業據丁○○於本院審理時
    當庭陳明在卷，並觀諸卷附丁○○之刑事撤回起訴聲請狀甚
    明（見本院卷三四頁），暨考量被告犯罪之動機、手段、目
    的、所生危害等一切情狀，量處如主文所示之刑，並諭知易
    科罰金之折算標準，以示懲儆。末查被告前未曾受有期徒刑
    以上刑之宣告，有臺灣臺中地方法院檢察署刑案資料查註紀
    錄表、臺灣高等法院被告全國前案紀錄表在卷可按，再衡酌
    被告業與被害人達成和解，且被害人亦陳明願意原諒被告等
    語，有如前述，堪認被告係因一時失慮，致觸犯本案犯行，
    其經此偵審教訓，當知所警惕，信無再犯之虞，本院認前開
    對被告所宣告之刑，以暫不執行為適當，爰併予宣告緩刑二
    年，以啟自新。本院綜核上情，認為公訴檢察官具體請求本
    院判處被告有期徒刑四月，並請求勿諭知緩刑之宣告，尚有
    未洽，附此敘明。
據上論斷，應依刑事訴訟法第二百九十九條第一項前段，刑法第
三百零五條、第四十一條第一項前段、第七十四條第一款，罰金
罰鍰提高標準條例第一條前段、第二條，判決如主文。
本案經檢察官甲○○到庭執行職務。
中    華    民    國    95    年    3     月    14    日
                  刑事第九庭    審判長法  官  陳得利
                                      法  官  莊秋燕
                                      法  官  何世全
以上正本證明與原本無異。
如不服本判決，應於送達後十日內向本院提出上訴狀（須附繕本
），上訴於臺灣高等法院臺中分院。
                                      書記官  童洪芳美
中    華    民    國    95    年    3     月    14    日
附錄論罪科刑法條：
刑法第三百零五條
以加害生命、身體、自由、名譽、財產之事，恐嚇他人致生危害
於安全者，處二年以下有期徒刑、拘役或三百元以下罰金。


司法院資訊處製作；財團法人民間司法改革基金會備份。
